臺北高等行政法院判決
                                       98年度訴字第850號
                                    100年2月10日辯論終結
原      告　康軒文教事業股份有限公司
代　表　人　李萬吉
訴訟代理人　鍾賢斌律師
被      告　行政院原住民族委員會
代　表　人　孫大川（主任委員）
訴訟代理人　李述奇
          　邱聖賢
          　林長振律師
上列當事人間原住民族工作權保障法事件，原告不服行政院中華
民國98年3 月12日院臺訴字第0980081334號訴願決定，提起行政
訴訟，本院判決如下：
    主  文
原告之訴駁回。
訴訟費用由原告負擔。
　　事實及理由
一、程序事項：原告起訴時，被告之代表人為章仁香，嗣於訴訟
    中被告代表人變更為孫大川，茲據被告新任代表人具狀承受
    訴訟，核無不合，應予准許。
二、事實概要：
（一）本件被告以原告標得臺北縣立新埔國民中學（下稱新埔國
      中）「91學年度國民中學採購教科書」等採購案，於民國
      91年7 月24日至95年9 月30日履約期間內僱用員工總人數
      逾100 人，惟進用原住民人數未達原住民族工作權保障法
      第12條第1 項之標準，乃依同條第3 項規定，以96年7 月
      26日原民衛字第0960035471號處分書，追繳原告原住民就
      業代金新臺幣（下同）2,175,360 元。原告不服，訴經行
      政院97年2 月26日院臺訴字第0970082551號訴願決定，將
      原處分撤銷，由被告於2 個月內另為適法之處分。
（二）經被告重為處分，以原告標得新埔國中「91學年度國民中
      學採購教科書」等42件採購案，於履約期間內僱用員工總
      人數逾100 人，惟進用原住民人數未達原住民族工作權保
      障法第12條第1 項之標準，乃依同條第3 項規定，以97年
      6 月16日原民衛字第0970029138號處分書（下稱原處分）
      ，追繳原告原住民就業代金1,263,558 元。原告不服，提
      起訴願經決定駁回，遂提起本件行政訴訟。
三、本件原告主張：
（一）被告96年7 月26日原民衛字第0960035471號函，經行政院
      97年2 月26日院臺訴字第0970082551號訴願決定撤銷，被
      告重為處分，原告於97年7 月9 日收受處分書，其中92年
      6 月份代金95,040元，自被告得行使其請求權時即92年7
      月1 日起算，至97年7 月1 日已罹於5 年時效，故原處分
      及訴願決定認事用法顯有違誤，自應予以撤銷。
（二）本件並非原告不依法僱用原住民，而係原告透過各種管道
      ，仍無法尋找到合適之原住民人才，原告並無任何故意過
      失可言。被告逕對原告處罰，要求原告繳交代金，顯然違
      反行政罰法第7 條第1 項規定及大法官釋字第275 號解釋
      意旨。且原住民族工作權保障法係於90年10月31日公布施
      行，被告為該法之中央主管機關，對於原住民族工作權保
      障法之內容為何，公布施行後對於政府採購之得標廠商有
      何影響等，均應向得標廠商及社會大眾廣為宣導，避免得
      標廠商因為不知道法律的規定而遭受損害。然被告不僅未
      向得標廠商廣為宣導法律之規定，且得標廠商未依法僱用
      足額之原住民員工時，被告也未善盡告知義務，並要求得
      標廠商改善，遲至原住民族工作權保障法公布施行將近6
      年後，才要求不知情之得標廠商繳納巨額之代金，原處分
      亦違反行政程序法第8 條之誠實信用原則。
（三）被告認定履約期間顯有違法：
   1、新埔國中於96年9 月20日出具2 份驗收證明書，表示95年
      度第1 學期國民中學審定本教科書，原告已於95年8 月16
      日驗收履約完成；95年度第2 學期國民中學審定本教科書
      ，原告已經於96年1 月25日驗收履約完成，是計算履約期
      間，應算至原告實際完成履約事項之日止，被告計算原告
      教科書之履約期間，竟算至將近1 年，不僅與事實不符，
      更明顯違反政府採購法施行細則第107 條第1 項之規定，
      原處分依法自應予以撤銷。又國民中小學教科書採購屬於
      學校每年之例行工作，原告每年依約都會於每學期開學前
      將學校所需之教科書送達各學校，原告每年之履約期間均
      相當一致，因此新埔國中出具之95學年度驗收證明書也可
      證明原告於90至94年度之履約期間。
   2、教科書之採購，都是先由學校向原告下訂單，原告依約將
      教科書送至學校完成交貨，並經學校驗收完成後，學校才
      會要求原告開立發票辦理請款。依學校作業方式，學校完
      成驗收後，都是間隔一段時間才會要求原告開立發票辦理
      請款，期間可能長達1 、2 個月，因此發票日期均在原告
      實際完成履約事項之日1 、2 個月後。原告以被告所提42
      個標案去調閱原告先前開立給學校的發票，除序號0001、
      0002號標案，因原告當時尚未導入SAP 系統，已無發票可
      供核對外，原告已調閱出其他40個標案的發票。經原告核
      對結果，發現許多學校所陳報之履約期間均在原告開立之
      發票日期之後，明顯高估原告之履約期間。又學校簽發支
      票付款給原告，代表原告已經完成所有履約事項，並經學
      校完成驗收，然以學校所陳報之原告履約期間對照原告收
      受支票日期，多遠較原告收受支票日期為晚，學校應係以
      共同供應契約期限屆至之日計算原告之履約期間，導致高
      估原告之履約期間。被告未予詳查，逕以學校陳報之履約
      期間計算原告應繳交之代金金額，明顯高估原告應繳納之
      代金金額，要難令原告甘服。
（四）被告第1 次為處分時，針對93年4 月、93年6 月、93年10
      月及95年5 月之代金，分別命原告繳納31,680元、47,520
      元、47,520元及0 元，經訴願決定發回後，被告命原告繳
      納43,824元、59,664元、57,024元及11,088元，高於第1
      次處分之金額，對原告為更不利益之變更，違反不利益變
      更禁止之規定。且於95年5 月，依被告之資料，原告應僱
      用之原住民人數為7 人，原告實際僱用原住民人數為8人
      ，超過1 人，被告竟命原告繳納11,088元之代金，明顯違
      法。又被告98年7 月7 日提出原告於政府採購履約期間內
      僱用原住民人數未達法定標準及應繳納代金一覽表，其中
      94年1 月份記載應僱用原住民為9 人，實際僱用人數為13
      人，備註記載2 位於94年1 月3 日加保。原告當月實際僱
      用之原住民人數為13人，已超過法定應僱用之原住民人數
      9 人，縱使扣掉當月加保之2 人，原告實際僱用之原住民
      仍有11人，詎被告竟命原告應繳納2,112 元代金，明顯違
      法。再者，被告針對原告每月應繳納之代金，均可單獨做
      出行政處分，要求原告繳納，因之原告每月應繳納之代金
      應視為一獨立之行政處分，若被告另為處分之結果，該月
      繳納之代金數額有所增加，仍然違反不利益變更禁止原則
      。
（五）被告僅提供原告「勞保總人數」資料，並未將「勞保原住
      民名單」提供給原告核對是否是否有所遺漏，且依被告所
      述，其資料來源係被告提供原住民人口名單予勞工保險局
      （下稱勞保局）比對加退保之資料。然而被告能否對於全
      國原住民人口全數掌握，實有疑問，應請被告具體說明，
      ，否則被告所提「勞保原住民名單」應不足做為不利原告
      之證據。又監察院於99年3 月3 日提案糾正被告，糾正案
      其中提及原住民族工作權保障法90年公布後，原民會遲至
      94年始規劃辦理原住民人力資料庫建置計畫，作業延宕，
      且耗費鉅資建置之資料庫系統，於計畫中斷後即長期閒置
      ，及上開資料庫建置系統未臻周全，影響調查資料之正確
      及完整性，均有違失，故被告建置之原住民人力資料庫，
      顯無法反映當前人力資源狀況，被告據為繳納代金之計算
      基礎，影響原告權益。
（六）原告並聲明：
   1、訴願決定及原處分（97年6 月16日原民衛字第0970029138
      號）均撤銷。
   2、訴訟費用由被告負擔。
四、被告則以：
（一）被告96年7 月26日原民衛字第0960035471號函追繳原告代
      金2,175,360 元，原告不服提起訴願，故原告不服之公法
      義務範圍在於代金2,175,360 元之處分，而被告依訴願意
      旨重為處分後，僅向原告追繳1,263,558 元，低於前次處
      分之金額，且計算代金之基礎事實，自無違反不利益變更
      原則。
（二）原處分關於92年6 月份之代金請求權，並未罹於消滅時效
      ：政府採購法法自90年10月31日公布施行，並於同年11月
      1 日生效，按政府採購法施行細則第107 條第2 項、第10
      8 條第1 項規定，11月份之代金請求權時效起算點，應自
      90年12月11日起（即繳納期間屆滿翌日起），因義務人於
      繳納代金期間屆滿後亦未繳納代金而開始起算。被告92年
      6 月代金請求權之消滅時效，應於92年7 月10日開始起算
      ，並依行政程序法第134 條規定，於97年7 月10日時效完
      成。查原告已於97年7 月10日前收受本件代金處分，故被
      告92年6 月代金請求權依法並無罹於消滅時效。
（三）特別公課凡合於政府採購法第98條及原住民族工作權保障
      法第12條構成要件者，即有本件法定義務之負擔，不以具
      有故意、過失為必要：按「特別公課」係由國家對特定人
      民以公權力課徵租稅以外之金錢義務，納入封閉之財政循
      環系統（特種基金專戶），用以挹注國家特別支出之金錢
      給付義務。原住民族工作權保障法第12條暨政府採購法第
      98條規定，係課與標得政府採購案者應僱用法定比例原住
      民之義務，未達者依其差額始需向原住民族綜合發展基金
      之就業基金繳納代金，係國家為落實保障原住民而維護生
      存權，所課徵之公法上負擔，並限定其課徵所得之用途，
      性質上屬於特別公課，與行政罰或其他行政責任有別，不
      以故意、過失為要件。且被告於法令施行後，業已舉辦相
      關宣導法令活動，且政府採購契約要點第75點亦規定採購
      契約應明定「廠商應僱用身心障礙者及原住民」等條款，
      原告所稱未有法令宣導有違誠信原則等語，不足採納。
（四）原告得標彰化縣92學年度國民中學教科書採購標案，共同
      供應契約第4 條已明定履約期間：
   1、共同供應契約之性質特殊，依政府採購法第93條規定，共
      同供應契約係指2 個以上之機關對於相同的「財物」或「
      勞務」均有需要時，由其中一個機關出面與招標、審標、
      決標、完成訂約後，於契約中有註明之機關或得廠商同意
      之機關，均得利用本契約條款與廠商完成交易。且依「中
      央機關共同供應契約集中採購實施要點」，共同供應契約
      僅限指定之訂約機關及採購項目，非所有機關或採購項目
      皆得辦理共同供應契約。故於有效期間原告均有可能履約
      ，且上開契約書第3 條第4 款規定：「本契約以外之學校
      ，於徵得乙方同意後，得利用本契約辦理採購。」顯見原
      告除和美國中外，亦可供應其他學校教科書，是單就原告
      與和美國中之交易及驗收紀錄認定為履約期間，恐與實際
      狀況有相當之落差。
   2、至於原告主張被告對於原告94年1 月份勞保投保人數計算
      3 次均不一致乙節。被告複查結果為1 月3 日加保人數為
      5 人，與97年12月24日陳報之資料不同，係勞保局勞保投
      保資料如有更新，被告於不同時間轉載之數據即有可能不
      同，為此類情形甚為罕見，大多肇因於投保公司追、補納
      勞保。而被告98年7 月7 日所載加保2 人，係指加保2 人
      即足額僱用之意，且原告應繳納之代金金額均一致，為2,
      112 元，原告於94年1 月1 日、2 日未足額僱用原住民2
      名之事實，無庸置疑，況微量瑕疵尚不足以影響原處分之
      效力。至原告稱無論加保幾人，該月（94年1 月）已足額
      僱用，無須繳納代金乙節，被告於代金實務上，因訴願決
      定機關要求被告於計算原住民人數上，應將未足月僱用之
      原住民員工亦應納入並按日覈時計算，故基於原告94年1
      月1 日、2 日未足額僱用原住民2 名之事實課以代金，確
      實合法。
（五）被告並聲明：
   1、駁回原告之訴。
   2、訴訟費用由原告負擔。
五、經查：
（一）原告標得臺北縣立新埔國民中學（下稱新埔國中）「91學
      年度國民中學採購教科書」等採購案，嗣經被告以原告於
      91年7 月24日至95年9 月30日履約期間內僱用員工總人數
      逾100 人，惟進用原住民人數未達原住民族工作權保障法
      第12條第1 項之標準，乃依同條第3 項規定，追繳原告原
      住民就業代金2,175,360 元。原告不服，訴經行政院將原
      處分撤銷，並命被告於2 個月內另為適法之處分等情，有
      被告96年7 月26日原民衛字第0960035471號函、行政院97
      年2 月26日院臺訴字第0970082551號訴願決定書附於原處
      分卷可憑、且為兩造所不爭執，應認屬實。
（二）其後被告重為處分，向原告追繳原住民就業代金1,263,55
      8 元，原告不服提起訴願經駁回等情，亦有被告97年6 月
      16日原民衛字第0970029138號函（即原處分）、行政院98
      年3 月12日院臺訴字第0980081334號訴願決定附於原處分
      卷可憑。
（三）原告不服原處分，循序提起行政訴訟，並以92年6 月份代
      金請求權已罹於時效，原告無故意或過失，被告未為法令
      宣導，善盡告知義務即予裁罰，有違反誠信原則，且原處
      分認定履約期間及其僱用之原住民人數，與事實不符，原
      處分亦違反不利益變更禁止原則等節，據為主張。故本件
      應審酌之爭點即為：關於92年6 月份之代金請求權，是否
      罹於時效？原處分有無違反誠信原則及不利益變更禁止原
      則？原告進用原住民人數未達標準，得否以其無故意過失
      而免負繳納代金義務？原處分認定之履約期間及應繳代金
      之人數，有無錯誤？
六、本院之判斷：
（一）按「本法所稱廠商，指公司、合夥或獨資之工商行號及其
      他得提供各機關工程、財物、勞務之自然人、法人、機構
      或團體。」、「得標廠商其於國內員工總人數逾1 百人者
      ，應於履約期間僱用身心障礙者及原住民，人數不得低於
      總人數百分之二，僱用不足者，除應繳納代金，並不得僱
      用外籍勞工取代僱用不足額部分。」、「本法第98條所稱
      國內員工總人數，依身心障礙者保護法施行細則第12條第
      1 項規定辦理；所稱履約期間，自訂約日起至廠商完成履
      約事項之日止。依本法第98條計算得標廠商於履約期間應
      僱用之身心障礙者及原住民之人數時，各應達國內員工總
      人數百分之一，並均以整數為計算標準，未達整數部分不
      予計入。」、「得標廠商僱用身心障礙者及原住民之人數
      不足前條第2 項規定者，應於每月10日前依僱用人數不足
      之情形，分別向所在地之直轄市或縣（市）勞工主管機關
      設立之身心障礙者就業基金專戶及原住民中央主管機關設
      立之原住民族就業基金專戶，繳納上月之代金。前項代金
      之金額，依差額人數乘以每月基本工資計算；不足一月者
      ，每日以每月基本工資除以三十計。」分別為政府採購法
      第8 條、第98條、同法施行細則第107 條、第108 條明文
      規定。次按「依政府採購法得標之廠商，於國內員工總人
      數逾1 百人者，應於履約期間僱用原住民，其人數不得低
      於總人數百分之一。」、「得標廠商進用原住民人數未達
      第1 項標準者，應向原住民族綜合發展基金之就業基金繳
      納代金。」、「前項及第12條第3 項之代金，依差額人數
      乘以每月基本工資計算。」、「本法第31條之各級政府機
      關、公、私立學校、團體及公、民營事業機構員工總人數
      之計算方式，以勞工保險局、中央信託局所統計各該機關
      、學校、團體或機構每月1 日參加勞保、公保人數為準。
      ……」為原住民族工作權保障法第12條第1 項及第3 項、
      第24條第2 項及行為時身心障礙者保護法施行細則第12條
      第1 項前段所規定。
（二）原告主張原處分命繳納之92年6月代金已罹於時效部分：
      按「公法上之請求權，除法律有特別規定外，因五年間不
      行使而消滅。公法上請求權，因時效完成而當然消滅」。
      行政程序法第131 條第1 、2 項定有明文。又按「得標廠
      商僱用身心障礙者及原住民之人數不足前條第二項規定者
      ，應於每月十日前依僱用人數不足之情形，分別向所在地
      之直轄市或縣（市）勞工主管機關設立之身心障礙者就業
      基金專戶及原住民中央主管機關設立之原住民族就業基金
      專戶，繳納上月之代金。」政府採購法施行細則第108 條
      亦有明文，故原告92年6 月份因僱用原住民人數不足，而
      應繳納之代金，依法應於92年7 月10日前繳納，原告逾期
      未履行繳納義務，被告之請求權自原告不依法履行時即可
      行使，故原告92年6 月份應繳代金，被告自92年7 月10日
      起即可行使請求權，故應於97月7 月10日時效完成，查原
      告於97年6 月16日作成原處分，並於97年7 月9 日送達原
      告而中斷時效，有送達證書附於原處分卷可參（原處分卷
      第22頁），故92年6 月份代金請求權並未罹於時效而消滅
      ，原告主張此部分請求權已罹於時效，原處分認定之金額
      有誤云云，尚難憑採。
（三）原告主張其就未足額僱用原住民勞工並無故意過失，被告
      不得予以裁罰一節，經查：
   1、按「國家應依民族意願，保障原住民族之地位及政治參與
      ，並對其教育文化、交通水利、衛生醫療、經濟土地及社
      會福利事業予以保障扶助並促其發展，其辦法另以法律定
      之。……」憲法增修條文第10條第12項定有明文。次按「
      國家基於一定之公益目的，對特定人民課予繳納租稅以外
      之金錢義務，涉及人民受憲法第15條保障之財產權，其課
      徵目的、對象、額度應以法律定之，或以法律具體明確之
      授權，由主管機關於授權範圍內以命令為必要之規範。該
      法律或命令規定之課徵對象，如係斟酌事物性質不同所為
      之合目的性選擇，其所規定之課徵方式及額度如與目的之
      達成具有合理之關聯性，即未牴觸憲法所規定之平等原則
      與比例原則。」，亦為司法院大法官會議釋字第593 號解
      釋所揭櫫。
   2、基於上開憲法增修條文所規定之基本國策，立法院分別於
      87年5 月27日及90年10月31日制訂前開政府採購法第98條
      及原住民族工作權保障法，除於原住民族工作權保障法第
      2 章揭櫫公營機構比例進用原住民之原則外，另對於依政
      府採購法得標之一定規模廠商，亦設有僱用原住民之最低
      比例要求，及未達比例應繳納代金之義務，藉促進原住民
      就業，保障原住民工作權及經濟生活，而達到保障原住民
      族地位及發展之目標。故前開法律規定符合立法所欲實現
      之輔導原住民就業政策目標，以促進原住民就業，保障原
      住民工作權及經濟生活，其課徵目的、對象、額度經上開
      法律明定並有法律具體明確之授權，由主管機關於授權範
      圍內以命令為必要之規範。且其立法設計，乃藉由與政府
      採購之較具經濟規模廠商者，於投標前事先斟酌可否配合
      法律有關原住民族保障措施，使政府機關得藉採購行為，
      同時增加原住民族就業機會或推行其它保障措施。因有關
      原住民族之存續或保障，「工作權」實為根本，僅賴政府
      機關之進用，成效本屬有限，政府機關藉採購之進行，在
      人民事先知情並同意之前提下，以法律要求僱用原住民族
      之特定比例或繳納代金，乃為實現保障原住民族之重要方
      式，且其目的正當，採取之手段與目的之達成間有具體關
      聯。且立法者考量此項保護規範對企業活動影響之程度，
      並斟酌足堪負擔此社會責任之對象，以廠商規模、履約期
      間及進用比例，制定前開保障原住民工作權之法律，此乃
      維護國族整體平衡所為之必要限制，並無違比例原則。
   3、依據上開條文，員工總人數逾100 人以上之得標廠商，應
      於履約期間僱用原住民，其人數不得低於總人數1%，以創
      造廠商僱用原住民之動機及誘因；並於違反名額規劃時，
      應向原住民族綜合發展基金之就業基金繳納代金，而設「
      原住民族綜合發展基金」管理運用，以供實現立法所欲實
      現之輔導原住民就業之政策目標，故有關此項代金性質，
      乃係具有「專款專用」之特別公課，故其性質尚非違反公
      法上義務之行政罰，自無涉可責性或歸責性，故祇需得標
      廠商符合法律所規定之構成要件，即負有繳納代金之義務
      ，是以原告主張其無故意過失，原處分違反行政罰法之規
      定，應有誤解。又被告於法令施行後，確有舉辦相關法令
      宣導活動等情，有相關簽呈函文附於原處分卷可稽，且原
      告於投標系爭政府採購案前，均須於投標聲明書內記載其
      國內員工人數，及其中屬於身心障礙及原住民之各別人數
      ，亦有投標廠商聲明書在卷可憑（本院卷第153 頁），故
      原告所稱被告未予宣導有違誠信原則等語，亦非可採。
（四）原告主張被告認定履約期間違法，致原處分代金金額之計
      算有所錯誤一節，經查：
   1、原告依政府採購法標得91學年度至95學年度國民中小學採
      購教科書共同供應契約等42件採購案，有各該共同供應契
      約在卷可參，經被告函請招標機關確認原告於前開採購案
      91年7 月24日至95年9 月30日之履約期間，國內僱用員工
      總人數已逾100 人，然經核對勞工保險局按月提供原告公
      司原住民投保人數資料，認原告於履約期間內有未僱足原
      住民名額致應依法繳納代金1,263,558 元等情，有各機關
      （構）及學校辦理政府採購履約情形調查表、合約書、勞
      保總人數、勞保原住民名單及政府採購履約期間內僱用原
      住民人數未達法定標準及應繳納代金一覽表附於原處分卷
      可憑，故被告依原住民族工作權保障法第12條第3 項之規
      定，追繳其原住民就業代金1,263,558 元，洵非無據。
   2、原告主張系爭標案均屬教科書之買賣，雖合約中契約期間
      ，均載為自共同供應契約簽約（或生效）日起至次年度7
      月31日止，惟原告於每學期期初須依學校指示時間交付書
      籍，其履約義務期間與合約之履約期間顯有差距，被告未
      依實際履約期間計算代金，顯有違誤云云，惟查，依行為
      時政府採購法施行細則第107 條第1 項後段規定，政府採
      購法第98條所稱履約期間，係自訂約日起至廠商完成履約
      事項之日止，條文未規定以實際執行工作天數為據，主要
      係因政府採購法第98條及原住民族工作權保障法第12條之
      立法目的，在於藉政府採購程序創造原住民就業機會，而
      徵諸就業之本質，當然為長期進用，方得使弱勢之原住民
      得因此而參與社會脈動，故法制設計上以履約期間計算得
      標廠商進用原住民義務之期限，而不以履約實際天數、或
      得標廠商所得利潤為其計算依據，此乃立法之裁量。本件
      為教科書之共同供應契約，且依契約約定，原告於履約期
      間內，招標機關有向原告增購之權利，且原告對非招標機
      關但屬於得適用同一共同供應契約之其他學校，亦有依契
      約訂價履約之義務，故原告於各學期初交付教科書後，在
      履約期間仍有契約義務存在，亦即原告仍處於履約之準備
      狀態，自仍應受政府採購法及原住民族工作權保障法之規
      範，此等義務非得逕自同一契約內容割裂適用，故原告主
      張履約期間應計至所謂「實際」履約完成日（即教科書交
      付日、驗收日或付款日）云云，均非可採。
   3、又原告主張原處分特定月份之代金計算有誤云云，經查：
      按「本法第九十八條所稱國內員工總人數，依身心障礙者
      保護法施行細則第十二條第一項規定辦理；所稱履約期間
      ，自訂約日起至廠商完成履約事項之日止。」行為時政府
      採購法施行細則第107 條第1 項定有明文。又按「本法第
      31條之各級政府機關、公、私立學校、團體及公、民營事
      業機構員工總人數之計算方式，以勞工保險局、中央信託
      局所統計各該機關、學校、團體或機構每月一日參加勞保
      、公保人數為準。」，行為時身心障礙者保護法施行細則
      第12條第1 項前段亦有明定，依政府採購法得標之廠商，
      於國內員工總人數逾一百人者，應於履約期間僱用原住民
      ，其人數不得低於總人數百分之一。至於此得標廠商之國
      內員工總人數，則以勞工保險局、中央信託局所統計其每
      月一日參加勞保、公保人數為準。茲就原告爭執月份之代
      金金額計算，說明如下：
      (1)93年4 月：原告93年4 月投保員工人數為870人，有勞
         保總人數表在卷可憑，依法應僱用原住民人數不得低
         於8 人，而依勞保局提供該月於原告公司投保之原住
         民名單計有6 人，應僱用8 人，已僱用6 人，但1 人
         於當月7 日退保（僱用不足天數23天），整月未僱用
         人數為2 人，應繳代金43,824元（2 ×15840 ＋23 ×
         528=43824 ）。
      (2)93年6 月：原告93年6 月投保員工人數為906人，有勞
         保總人數表在卷可憑，依法應僱用原住民人數不得低
         於9 人，而依勞保局提供該月於原告公司投保之原住
         民名單計有6 人，應僱用9 人，已僱用6 人，但1 人
         於當月7 日退保（僱用不足天數23天），整月未僱用
         人數為3 人，應繳代金59,664元（3x15840+23x528=59
         664 ）。
      (3)93年10月：原告93年10月投保員工人數為832人，有勞
         保總人數表在卷可憑，依法應僱用原住民人數不得低
         於8 人，而依勞保局提供該月於原告公司投保之原住
         民名單計有5 人，應僱用8 人，雖已僱用5 人，但1人
         於當月13日退保（僱用不足天數18天），整月未僱用
         人數為3 人，應繳代金57,024元（3 ×15840 ＋18×
         528=57024 ）。
      (4)94年1 月：原告94年1 月投保員工人數為900 人，有
         勞保總人數表在卷可憑，依法應僱用原住民人數不得
         低於9 人，而依勞保局提供該月於原告公司投保之原
         住民名單計有7 人，雖於94年1 月1 日後另有6 位加
         保，但依前開規定，不足僱用之人數，仍以當月1 日
         參加勞保之原住民人數為準，故未足額僱用之原住民
         人數為2 人次，被告擇最早加保日即94年1 月3 日加
         保之2 人，計算代金，即15840 （基本工資）/30 （
         日）x2（不足月之日數）x2（人次）=2112 （應納代
         金），並無不合。
      (5)95年5 月：原告95年5 月投保員工人數為723 人，有
         勞保總人數表在卷可憑，依法應僱用原住民人數不得
         低於7 人，而依勞保局提供該月於原告公司投保之原
         住民名單計有8 人，95年5 月應僱用原住民人數為7人
         ，已僱用之原住民人數為8 人，但有2 人分別於當月8
         日及10日退保，其代金之計算自5 月11日起至31日止
         （共21日，擇僱用日數較多者即5 月10日退保者計算
         ），應繳代金11,088元（528 ×21=11088）。
         綜上，被告依前開施行細則規定計算本件代金數額，
         經核尚無違誤，原告認原處分違法，尚難憑採。
（五）至於原告主張被告未能提供其已僱用原住民之資料來源，
      且原住民資料庫之建制未臻完善，影響原告權益，惟查，
      被告機關所提供附件一覽表之實際僱用人數，係由被告按
      月檢送年滿14歲之原住民基本資料送勞保局，經該局比對
      得標廠商勞工投保資料後檢送被告，此業據被告陳明，並
      有勞保原住民名單附於原處分卷可稽，系爭資料既經勞保
      局參與確認，自有相當之正確性。原告雖主張該等資料恐
      有缺漏，惟未能舉證以實其說，尚難遽採。原告請求被告
      提供所有有關本件原住民身分之個人資料，因涉及個人隱
      私，且其亦未能敘明被告資料有何具體錯誤，是以被告未
      予提供，於法尚無不合。且原告本非不得在原住民員工同
      意之前提下，自行建立登錄原住民員工名冊，本件原告既
      未曾自行建置相關資料以供核對，其於無具體事證情形下
      逕指認本件被告據以計算之原住民資料有誤，並認原處分
      違法，尚難憑採。
（六）原告主張原處分違反不利益變更禁止原則部分：按「訴願
      有理由者，受理訴願機關應以決定撤銷原行政處分之全部
      或一部，並得視事件之情節，逕為變更之決定或發回原行
      政處分機關另為處分。但於訴願人表示不服之範圍內，不
      得為更不利益之變更或處分。」，訴願法第81條第1 項定
      有明文，此為訴願法上之不利益變更禁止原則，旨在貫徹
      憲法第16條保障人民訴願之基本權利，使人民不因提起訴
      願反而遭受較原處分更為不利之決定，俾能積極行使其訴
      願之權利。該規定係指受理訴願機關為變更決定時，或發
      回原處分機關另為處分時，不得為更不利於受處分人之變
      更或處分而言。惟查，本件原處分係被告於第1 次追繳21
      7 萬5360元處分經訴願撤銷後，重為處分追繳之金額僅12
      6 萬3558元，已低於第1 次處分金額，無逾原告訴願不服
      之範圍，故難謂有違不利益變更禁止原則。原告雖主張前
      後2 次處分中之各期金額互有消長，且各月代金均可單獨
      作成處分云云，惟原告訴願時係就單一行政處分之全部追
      繳金額不服，而被告依訴願意旨重為處分，其追繳總額並
      未逾第1 次處分即原告不服範圍之金額，原告並未因訴願
      救濟而更受有不利益或違反其信賴保護，故原告主張原處
      分違反不利益變更禁止原則，亦非可採。
七、綜上所述，原告之主張尚不足採，則被告以原告為政府採購
    法之得標廠商，於履約期間內僱用員工總人數逾100 人，因
    進用原住民人數未達依原住民族工作權保障法第12條第1 項
    之標準，而依同條第3 項規定，以原處分追繳原告代金126
    萬3558元，認事用法尚無違誤，訴願決定遞予維持，亦無不
    合，原告訴請撤銷訴願決定及原處分，為無理由，應予駁回
    。
八、本件事證已臻明確，兩造其餘攻擊防禦方法及聲明陳述，於
    判決結果無影響，爰不逐一論列，附此敘明。
據上論結，本件原告之訴為無理由，爰依行政訴訟法第98條第1
項前段，判決如主文。
中　　華　　民　　國　　100　　年　　2　　月　　24　　日
                   臺北高等行政法院第三庭
                             審判長法  官　許瑞助
                                   法  官  林玫君
                                   法  官  劉穎怡
上為正本係照原本作成。
如不服本判決，應於送達後20日內，向本院提出上訴狀並表明上
訴理由，如於本判決宣示後送達前提起上訴者，應於判決送達後
20日內補提上訴理由書（須按他造人數附繕本）。
中　　華　　民　　國　　100　　年　　2　　月　　24　　日
 　　  　　　　　　　 　　  　     書記官  林苑珍